【裁判字號】    97,交訴,19
【裁判日期】    970310
【裁判案由】    業務過失致死
【裁判全文】
臺灣高雄地方法院刑事判決              97年度交訴字第19號
公  訴  人  臺灣高雄地方法院檢察署檢察官
被      告  甲○○
上列被告因業務過失致死案件，經檢察官提起公訴（96年度偵字
第27306號），經本院改依簡式審判程序，判決如下：
    主  文
甲○○犯業務過失致人於死罪，處有期徒刑陸月，如易科罰金，
以新臺幣壹仟元折算壹日。緩刑貳年。
    事  實
一、甲○○平日以駕駛營業大貨車運輸貨物為業，為從事駕駛業
    務之人。其於民國96年9 月21日下午6 時許，駕駛車號
    113-HG 號 營業用大貨車，沿高雄縣大寮鄉○○村○○路行
    駛，於同日下午6 時20分許，行經該路段堤防幹165 電桿時
    ，原應注意大貨車行駛之車前狀況，並隨時採取必要之安全
    措施，且依當時夜間有照明、直路、柏油道路路面無缺陷、
    無障礙與視距良好，並無不能注意之情事，竟貿然未隨時注
    意車前狀況，適其右前方有一沿同路段同向行走之行人蔡居
    長突然往左前進，甲○○因而閃避不及，其右前車頭擦撞蔡
    居長後致其倒地，經緊急送往瑞生醫院急救，仍於同日下午
    8 時50分許不治死亡。甲○○肇事後，於犯罪未被發覺前，
    向據報前往現場處理之員警承認為肇事人，自首而接受裁判
    。
二、案經蔡居長之子乙○○訴由高雄縣政府警察局林園分局報請
    臺灣高雄地方法院檢察署檢察官偵查起訴。
    理  由
一、本件被告甲○○所犯為死刑、無期徒刑、最輕本刑為3年以
    上有期徒刑以外之罪，其於準備程序進行中，就被訴事實為
    有罪之陳述，經受命法官告知簡式審判程序之旨，並聽取當
    事人之意見後，經被告同意適用簡式審判程序，本院亦認無
    不得或不宜改依簡式審判程序進行之處，爰依刑事訴訟法第
    273條之1第1項、第284條之1規定，由本院合議庭裁定本件
    由受命法官獨任進行簡式審判程序，合先敘明。
二、上揭犯罪事實，業據被告甲○○於本院審理時坦承不諱（見
    本院卷第21頁），並有道路交通事故現場圖、道路交通事故
    調查報告表(一)、(二)各1紙、林園分局道路交通事故照片18張
    及台灣省高屏澎區車輛行車事故鑑定委員會96年12月12日高
    屏澎鑑字第960844號鑑定意見書1份附卷可稽（見警卷第13-
    24頁、偵查卷第20-21頁）。又按汽車行駛時，駕駛人應注
    意車前狀況，並隨時採取必要之安全措施，道路交通安全規
    則第94條第3項定有明文，被告領有職業大貨車駕駛執照，
    以駕駛大貨車運輸為業務，被告自應注意及此，本件車禍當
    時夜間有照明、直路、柏油道路、路面狀況無缺陷及障礙物
    、視距良好，此有道路交通事故調查報告表（一）附卷可稽
    ，應無不能注意之情事，被告竟疏於注意，致肇本件車禍，
    其就本件事故之發生顯有過失甚為明確，縱被害人蔡居長未
    靠路邊行走為肇事次因，亦不能解免被告之過失責任，台灣
    省高屏澎區車輛行車事故鑑定委員會鑑定意見亦同此旨；又
    被害人確因本件車禍死亡，有瑞生醫院法醫參考病歷摘要表
    、臺灣高雄地方法院檢察署相驗屍體證明書、法醫驗斷書在
    卷可查（見相驗卷第9 、53-60 頁），被害人死亡結果之發
    生，與被告之駕車過失行為間，顯有相當因果關係。從而，
    本件罪證明確，被告業務過失致死之犯行堪以認定，應予依
    法論科。
三、按刑法上所謂業務，係指個人基於其社會地位繼續反覆所執
    行之事務，包括主要業務及其附隨之準備工作與輔助事務在
    內，此有最高法院89年度台上字第8075號判例可參。查被告
    甲○○以駕駛大貨車運輸為業，為從事駕駛業務之人，其駕
    駛營業大貨車從事業務之際發生本件車禍，核其所為，係犯
    刑法第276 條第2 項業務過失致人於死罪。被告於肇事後留
    在現場等候，於有偵查權限之機關或公務員知悉其犯罪前，
    向據報到場處理之員警自承為肇事者而接受裁判，符合自首
    之要件，依刑法第62條前段之規定減輕其刑。爰審酌被告因
    過失致被害人死亡，使被害人與其親人天人永隔，無法頤養
    天年，所生危害非輕，惟念死者對於本件車禍亦有過失，且
    被告犯後坦認過失犯行，態度尚佳，與被害人家屬已達成和
    解，有高雄縣大寮鄉調解委員會調解書1 份在卷可稽（見偵
    卷第17頁），且無犯罪前科紀錄，有臺灣高等法院被告前案
    紀錄表1 份可按等一切情狀，量處如主文所示之刑，並諭知
    易科罰金之折算標準。查被告並無前科，已如前述，茲念其
    因一時疏失，致罹刑章，惟其於肇事後主動報案，犯後坦承
    過失，已知悔悟，並與死者家屬達成和解等情，認被告經此
    偵、審程序及刑之宣告，應知所警惕，而無再犯之虞，認對
    其宣告之刑以暫不執行為適當，爰依刑法第74條第1 項第1
    款之規定，併予宣告緩刑2 年，以啟自新。
據上論斷，應依刑事訴訟法第273 條之1 第1 項、第299 條第1
項前段，刑法第276 條第2 項、第62條前段、第41條第1 項前段
、第74條第1 項第1 款，刑法施行法第1 條之1 ，判決如主文。
本案經檢察官郭月騰到庭執行職務。
中    華    民    國    97    年    3     月    10    日
                  交通法庭  法  官      張琬如
以上正本證明與原本無異。
如不服本判決應於收受本判決後10日內向本院提出上訴書狀，並
應敘述具體理由，如未敘述上訴理由者，應於上訴期間屆滿後20
日內補提理由書狀於本院（均須按他造當事人之人數附繕本）「
切勿逕送上級法院」。
中    華    民    國    97    年    3     月    10    日
                            書記官      劉甄庭
中華民國刑法第276條第2項
從事業務之人，因業務上之過失犯前項之罪者，處5 年以下有期
徒刑或拘役，得併科3 千元以下罰金。


司法院資訊處製作；財團法人民間司法改革基金會備份。
